【裁判字號】    96,訴,9353
【裁判日期】    980612
【裁判案由】    遷讓房屋等
【裁判全文】
臺灣臺北地方法院民事判決              96年度訴字第9353號
原      告  甲○○
訴訟代理人  李耀馨律師
複  代理人  黃秀珠律師
            丙○○
被      告  乙○○
訴訟代理人  高宏文律師
上列當事人間請求遷讓房屋等事件，本院於民國98年5月19日言
詞辯論終結，判決如下：
    主      文
被告應將門牌號碼臺北市○○街二二二巷十二號二樓即臺北市○
○區○○段一小段五七四建號房屋騰空並返還原告及其他共有人
。
被告應給付原告新臺幣壹拾陸萬零陸佰捌拾玖元，及自民國九十
六年七月二十七日起至清償日止，按週年利率百分之五計算之利
息。
被告應給付原告新臺幣陸萬捌仟佰柒拾元，並自民國九十七
年五月十九日起至第一項所示房屋返還之日止，按月給付原告新
臺幣伍仟零壹拾伍元。
原告其餘之訴駁回。
訴訟費用由被告負擔。
本判決第一項於原告以新臺幣壹佰肆拾肆萬捌仟元為被告供擔保
後得假執行，但被告以新臺幣肆佰拾肆萬肆仟元為原告供擔保
後，得免為假執行。
本判決第二、三項於原告以新臺幣柒萬陸仟元為被告供擔保後得
假執行，但被告以新臺幣貳拾貳萬玖仟元為原告供擔保後，得免
為假執行。
原告其餘假執行之聲請駁回。
    事實及理由
壹、程序部分
    按訴狀送達後，原告不得將原訴變更或追加他訴。但請求之
    基礎事實同一者、擴張或減縮應受判決事項之聲明者，不在
    此限，民事訴訟法第255條第1項第2款、第3款定有明文。查
    原告起訴時聲明請求：「被告應將坐落臺北市○○區○○段
    1小段352地號土地上、門牌號碼臺北市○○街222巷12號2樓
    房屋騰空，並將該房屋及土地返還予原告。被告應給付原告
    新臺幣（下同）229,695元，及自起訴狀繕本送達被告翌日
    起至清償日止，以年息5%計算之利息，並應自民國96年7月
    12日起至被告依前項聲明將房屋騰空返還予原告之日止，按
    月給付原告9,553元。」，嗣將其聲明變更為：「被告應將
    坐落臺北市○○區○○段1小段352地號土地上、門牌號碼臺
    北市○○街222巷12號2樓房屋騰空，並將該房屋及土地返還
    予原告及共有人謝廷揚；被告應給付原告229,695元，及自
    起訴狀繕本送達被告翌日起至清償日止，以年息5%計算之利
    息，並應自96年7月12日至97年5月18日止按月給付原告9,55
    3元，及應自97年5月19日起至被告依第一項聲明將房屋騰空
    返還予原告及共有人謝廷揚之日止，按月給付原告7,165元
    。」，核屬減縮應受判決事項之聲明，揆諸前揭規定，應予
    准許，合先敘明。
貳、實體部分
一、原告起訴主張：
  (一)原告於94年7月19日向訴外人即原告之母鄭月購買坐落臺北
    市○○區○○段1小段352地號土地、應有部分4分之1，及其
    上同小段574建號、門牌號碼臺北市○○街222巷12號2樓房
    屋（下稱系爭房地），並於94年8月22日辦妥所有權移轉登
    記。嗣原告將前開土地應有部分4分之1之4分之1即應有部分
    16分之1、及前開房屋應有部分4分之1依當初向母親鄭月購
    買時漸次移轉與其男性孫子之承諾，於97年5月19日移轉於
    訴外人即原告之子謝廷揚，故系爭房地目前處於共有狀態，
    惟系爭房地於原告買受前，即遭原告之兄亦即被告乙○○所
    占有，而於原告買受取得系爭房地後，被告仍繼續占有、使
    用而不願返還，且系爭房屋內堆滿被告雜物，已妨礙原告所
    有權行使，是原告得依法請求被告將系爭房屋騰空，並返還
    予原告及共有人謝廷揚。
  (二)被告無權占有系爭房屋，受有相當於租金之利益，致原告受
    有相當於租金之損害，原告自得請求被告返還因無權占有系
    爭房地所受之利益。以系爭房屋評定現值131,600元及土地
    93年1月申報地價每平方公尺37,280元、面積123平方公尺，
    權利範圍4分之1，參酌土地法第97條之規定，在此以年息10
    %加以計算，原告自94年8月22日起至96年7月11日止共1年10
    月又20天，且房屋部分之不當得利原告只請求1年，已得請
    求之房屋及土地租金利益即為229,695元（計算式：每月租
    金為37,280元申報地價×123平方公尺面積÷4權利範圍×10
    %÷12＝9,553元，9,553元×22月＋9,55 3元×2/3月＝216,
    535元，131,600元房屋×10%＋216,535元＝229,695元）；
    另被告自96年7月12日起至97年5月19日系爭房地4分之1移轉
    與謝廷揚前，原告得請求相當系爭房地全部使用之租金金額
    之不當得利，此部份原告亦僅請求系爭土地無權占有之不當
    得利，而不請求系爭房屋部份，故此部份被告每月應返還之
    不當得利金額為9,553元。另自97年5月19日起至被告依第一
    項聲明將房屋騰空返還予原告及共有人謝廷揚之日止，因原
    告自97年5月19日起僅擁有系爭房地4分之3，故此部份被告
    每月應返還之不當得利金額為7,165元（計算式：9,553元×
    3/4＝7,164.75元）。
  (三)被告抗辯其有權占有之權源乃本於所有權以及租賃關係占有
    。然除被告根本無出資購買系爭房地，關於其為所有權人等
    主張均屬不實外，我國民法物權採登記生效要件主義，依法
    非經登記不生效力，是被告未經所有權登記，自非系爭房地
    所有權人，何來依所有權人地位而占有？被告另抗辯依租賃
    關係占有，則以被告抗辯系爭房地乃其出資為其自己之物，
    焉有出租所有物予自己使用之理？況被告並無支付任何租金
    ，誠與租賃契約之定義未符，顯然被告所提出系爭房屋租賃
    契約乃虛偽製作。
  (四)爰依民法第179條、第767條、第821條規定，聲明請求：被
    告應將系爭房屋騰空，並將系爭房地返還予原告及共有人謝
    廷揚；被告應給付原告229,695元，及自起訴狀繕本送達翌
    日起至清償日止，以年息5%計算之利息，並應自96年7月12
    日至97年5月18日止按月給付原告9,553元，及應自97年5月
    19日起至被告依前項聲明將房屋騰空返還予原告及共有人謝
    廷揚之日止，按月給付原告7,165元；願供擔保請准為假執
    行之宣告。
二、被告則以：
  (一)被告於68年6月14日與其父謝必榮、母鄭月共同出資150萬元
    亦即被告出資80萬、謝必榮出資20萬、鄭月出資50萬，購買
    系爭房地，三人約定由出資金額比例定其應有部分而共同居
    住於該房屋內。另約定由鄭月登記為該不動產之所有權人，
    被告以承租人身分續行使用該房屋。而後三人為釐清上開權
    利義務之歸屬及被告使用管理之便利，於83年1月1日訂有租
    賃契約（下稱系爭租賃契約）為憑，以保障三方之權益。而
    後鄭月於94年5月間經原告使用不正手段要求其搬來與原告
    同住，而因鄭月不識文字及不諳法律，故將其所有之身分證
    及印章等證明文件，交予原告保管，嗣原告於94年7月間，
    在未獲鄭月之同意下，擅自將系爭房地及臺北市○○區○○
    段1小段353地號土地，以假買賣之方式，移轉豋記於自己名
    下。且鄭月固曾表明如果原告有生兒子且姓鄭，系爭房屋是
    要給伊孫子，而目前原告並未生有「鄭姓」一子，鄭月自不
    會在此狀況下移轉所有權予其「鄭姓」孫子，更何況係原告
    。故鄭月實係在無移轉所有權之意思下，遭原告辦理移轉登
    記，其移轉所有權之行為無效，鄭月亦於98年3月間向本院
    起訴要求塗銷上開所有權移轉登記。
  (二)土地法所謂登記有絕對效力，係為保護因信賴登記取得不動
    產權利之第三人而設，故登記原因無效或得撤銷時，在第三
    人未取得不動產權利前，真正權利人對於登記名義人自仍得
    主張之。而鄭月係於無移轉所有權之意思下，遭原告辦理移
    轉登記，其移轉所有權之行為無效，鄭月據而要求原告將上
    開移轉所有權之登記為塗銷，因此於本件訴訟內，原告是否
    僅得依其為登記名義人，即可逕認為其為系爭房地之所有權
    人，仍有疑義。退步言之，姑不論鄭月是否確實有移轉系爭
    房地予原告之意思表示，惟系爭房地實際上應屬被告、鄭月
    共有，鄭月如確實有上開移轉房地之行為，仍屬無權處分之
    行為，在未得被告確認同意下，尚屬效力未定之行為，原告
    自不得逕而主張其為系爭房地之所有權人，向被告為本件所
    有物返還之請求。
  (三)系爭租賃契約，確實係由被告、鄭月及謝必榮所簽訂，則該
    租賃契約對於原告仍繼續存在，被告應屬有權占有，原告自
    不得對被告主張所有物返還請求權。至原告主張上開租賃契
    約應屬虛偽，其陳述之理由，大略謂之前雙方有爭執時，被
    告或鄭月均未提出系爭租賃契約，進而推論系爭租賃契約應
    屬臨訟製作云云，惟被告業已提出系爭租賃契約，且鄭月亦
    證明該契約確實存在，被告並說明之前居住於系爭房地之事
    實，足以推定該契約關係之存在，原告如要否認其契約存在
    時，需舉證以明其說。
  (四)答辯聲明：原告之訴及假執行之聲請均駁回；如受不利判決
    ，願供擔保請准宣告假執行。
三、兩造不爭執之事實
  (一)鄭月是兩造的母親，兩造是兄弟關係，謝廷揚是原告之兒子
    。復有戶籍謄本可證（本院卷第136頁）。
  (二)系爭房地於94年8月22日以94年7月19日之買賣為原因，其所
    有權人由鄭月移轉登記予原告，前開土地面積123平方公尺
    、於93年1月之申報地價為每平方公尺37,280元、原告應有
    部分為4分之1，而系爭房屋於96年間之課稅現值為131,600
    元。此並有土地及建物謄本、96年房屋稅繳款書可證（本院
    96年度北調字第694號卷第7、8、11頁）。
  (三)原告於97年5月19日將其所有前開土地應有部分4分之1之4分
    之1即應有部分16分之1、及系爭房屋應有部分4分之1，以97
    年4月18日之贈與為原因，移轉登記於訴外人即原告之子謝
    廷揚。此復有土地及建物謄本可憑（本院卷第179、180頁）
    。
  (四)系爭房地現為被告占有使用中。此並有系爭房屋照片可佐（
    本院卷第41至45頁）。
  (五)鄭月向臺灣臺北地方法院檢察署告訴原告侵占系爭房地及其
    存款400多萬元，經臺灣臺北地方法院檢察署檢察官於96年3
    月17日以95年度偵字第25277號，以：「告訴人（指鄭月）
    既於94年7月19日辦理系爭房地過戶當時在場，且已知悉該
    房地係過戶至被告（指原告）名下，倘告訴人認定被告此行
    為涉有侵占罪嫌，告訴人自於辦理過戶時即已明知該情，惟
    告訴人竟遲至95年7月18日始親至本署提起告訴，核計其提
    出告訴之時間，業已逾法定6個月之告訴期間，依上開規定
    意旨，告訴人自不得再行提出告訴。」等為由，而為不起訴
    處分確定之情，有該不起訴處分書可考（本院卷第62至64頁
    ），並經本院調閱上開偵查卷查閱無訛。
四、原告基於所有物返還請求權，請求被告返還系爭房地及給付
    相當於租金之不當得利，被告則以前詞置辯，是本件爭點在
    於：原告登記為系爭房地之所有權人，是否有無效之原因？
    被告是否為系爭房地之共有人或承租人，亦即被告是否有合
    法占有權源？如被告為無權占有人，原告得請求不當得利之
    價額為何？茲分述如下：
  (一)按當事人主張有利於己之事實者，就其事實有舉證之責任，
    但法律別有規定，或依其情形顯失公平者，不在此限，民事
    訴訟法第277條定有明文。次按土地法第43條規定：「依本
    法所為之登記，有絕對效力。」。查原告以94年7月19日之
    買賣為原因，於94年8月22日經登記為系爭土地之所有權人
    ，嗣原告於97年5月19日將其所有前開土地應有部分4分之1
    之4分之1即應有部分16分之1、及系爭房屋應有部分4分之1
    ，以97年4月18日之贈與為原因，移轉登記於訴外人即原告
    之子謝廷揚乙情，有土地及建物謄本可證，已詳如前述，則
    原告及其子謝廷揚既已登記為系爭房地所有權之共有人，揆
    諸前揭規定，被告抗辯：鄭月當初無移轉系爭房地所有權登
    記與原告之意思，鄭月與原告間關於系爭房地之買賣係虛偽
    不實，原告擅自辦理系爭房地之所有權移轉登記，原告並無
    取得系爭房地之所有權等情，應由被告負舉證責任。
  (二)證人鄭月於97年4月2日在本院結證述：「兩造都是我兒子，
    被告是我大兒子，從小就照顧我。虎林街房子是我先生買的
    ，被告出的錢，原告沒出到錢，我沒有同意要給原告，是他
    偷登記的，因為我不識字。我小弟姓李，我的姓與小弟不同
    因為我要傳我大舅鄭姓香火，系爭房子要待原告生兒子後傳
    給原告，但原告沒有生兒子。如果原告有生兒子且姓鄭，系
    爭房屋是要給孫子不是原告，我找不到系爭房子權狀，原告
    有帶我去地政機關，但辦什麼事情我不清楚。」等語（本院
    卷第84、85頁），以及於98年3月17日在本院結證稱：「小
    孩來這裡讀書，沒有地方住，大孩子賺錢買虎林街房子給弟
    妹住，全部是大兒子出錢的，登記我的名字，弟弟妹妹都可
    以住，不會有紛爭，大家都知道是大兒子買的，大兒子出錢
    就是大兒子管理。舅公家裡沒有男生，所以我姓鄭，舅公有
    給我房地和一塊田地，要第二胎男孫登記我的姓才給虎林街
    的房子。」等語（本院卷第187、188頁）。則據證人鄭月之
    證述，其為傳續鄭姓香火，要將系爭房地贈與其男孫或鄭姓
    男孫，且於原告辦理系爭房地所有權移轉登記予原告時，鄭
    月亦在場。
  (三)證人李豐秋於本院結證稱：「我是兩造的舅舅，鄭月是我大
    姊，鄭月與我姓不同，是因鄭月是繼承舅公的姓，並繼承舅
    公的本廳庄的土地，現已賣掉了，要給男性孫子，要拜舅公
    ，約10年前聽鄭月說虎林街的房子給孫子，要拜舅公，說了
    好幾次，後來我就不知道，我沒有聽說男性孫子要改姓鄭。
    」等語（本院卷第186、187頁），益徵證人鄭月確實有為使
    後繼有人傳續祭拜鄭姓祖先，要將系爭房地贈與其男孫乙情
    。
  (四)證人賴美枝於前述95年度偵字第25277號刑事案件檢察官偵
    查中證述：伊於辦理系爭房地過戶時，曾詢問告訴人（指鄭
    月）是否確實要將該房地過戶與被告（指本件原告），告訴
    人回答是，且說很早以前就要辦了但都沒辦，期間告訴人並
    未提及附帶條件，亦未談到告訴人之孫子，伊僅受託辦理房
    地過戶，並不知有要過戶與告訴人之孫子的事等語，有前揭
    不起訴處分書可憑。準此，證人鄭月有贈與系爭房地予原告
    之子之動機，且於原告辦理系爭房地所有權移轉登記時在場
    ，並經受託辦理過戶之代書即證人賴美枝再次確認移轉所有
    權之意思，堪認鄭月當時知悉是在辦理系爭房地所有權移轉
    登記予原告，並配合辦理，故證人鄭月於本院證稱於原告帶
    其至地政機關時，其不清楚辦什麼事情等語，應是事後記憶
    模糊所致，應非事實。
  (五)據上所述，依前述三位證人之證述，證人鄭月確實有將系爭
    房地贈與予其男性孫，亦即原告之子謝廷揚之意思，且於原
    告辦理系爭房地所有權移轉登記時在場，經受託辦理過戶之
    代書賴美枝詢問時，鄭月亦確認要將系爭房地所有權移轉登
    記予原告，此外，被告就其抗辯之事實，未舉證以實其說，
    自難採信，且益徵原告所主張係為節稅，而將系爭房屋先行
    移轉所有權登記與原告，再由原告分次贈與謝廷揚乙情，堪
    認是實。從而，證人鄭月當時確實有移轉系爭房地所有權登
    記予原告之意思，縱使原告與鄭月間就系爭房地之買賣契約
    是通謀虛偽意思表示，但仍隱藏贈與之意思，原告仍取得系
    爭房地之所有權。
  (六)被告抗辯其為系爭房地之共有人，並於83年1月1日與鄭月、
    兩造之父謝必榮簽約承租或使用管理系爭房地，其有權占有
    系爭房地云云，並提出房屋租賃契約書為證（見本院卷第68
    至73頁），惟依證人鄭月前開之證述，其顯係基於其為系爭
    房地之單獨所有權人之意思及地位，而處分系爭房地，亦即
    要將系爭房地贈與其男性孫，並完全未提及有共有之情事，
    且證人鄭月於本院結證稱：「小孩來這裡讀書，沒有地方住
    ，大孩子賺錢買虎林街房子給弟妹住，全部是大兒子出錢的
    ，登記我的名字，弟弟妹妹都可以住，不會有紛爭。」等語
    （本院卷第18 7、188頁），姑不論鄭月證稱購買系爭房地
    之款項，全部是由被告支付，與被告具結陳述：「系爭房屋
    大部分的錢是我出的，買時我有跟我父母約定，我出80萬元
    ，父親出20萬元，母親出50萬，我父親是招贅的，我父親沒
    改我母親的姓，所以才登記在我母親名下，我也同意，也是
    我第一次買房子，表示我對母親尊重。」等語（見本院卷第
    85頁），二人對於出資比例、多寡之陳述並不相符，則二人
    所述是否可信，已非無疑，況縱使於最初購買系爭房地時被
    告有出資，但被告既將系爭房地之全部所有權登記在鄭月名
    下，自己未出名為權利人，且係要供其弟妹使用，應有贈與
    之意思，且依民法第758條規定：「不動產物權，依法律行
    為而取得設定、喪失、及變更者，非經登記，不生效力。」
    ，則被告既未登記為系爭房地之共有人，即非系爭房地之共
    有人，被告與鄭月間是渠等二人間之關係，證人鄭月亦僅證
    述原告知悉是被告出資購買系爭房地，被告並未舉證證明原
    告知悉「系爭房地是被告與鄭月共有」之事實。又關於被告
    所提前述房屋「租賃」契約書，其上載明是「義務管理」，
    而所謂管理行為，係指有關系爭房地之保存、利用、改良等
    行為，並不包括自己占有使用系爭房地之行為，故前述房屋
    「租賃」契約書尚難為被告占有系爭房地之證當權源，何況
    證人鄭月先是證述：「（你有無跟被告訂契約嗎﹖）應該我
    先生才知道，如果有的話，也是說將來百年之後，房子歸被
    告，因為他有出錢。」（本院卷第84頁），是其與被告間並
    無簽立前述房屋「租賃」契約書，繼又證述：「（你有無訂
    過契約同意系爭房子由被告使用﹖）我有簽，但用簽的或按
    手印我不記得，除非我先生或我大兒子在場，我才敢用印。
    」等語（本院卷第85頁），與其前開證述已有不符，且前述
    房屋「租賃」契約書關於「鄭月」部分，是蓋用印章，有該
    份契約書可憑，與其證述亦有不符，則原告既否認該契約書
    簽名及私文書之真正，被告復未能舉證以實其說，尚難認前
    述房屋「租賃」契約書為真正。
  (七)綜上所述，堪認原告及訴外人謝廷揚為系爭房地所有權之共
    有人，而被告既未能舉證證明其有占有系爭房地之合法權源
    ，被告自屬無權占有系爭房地。按「所有人對於無權占有或
    侵奪其所有物者，得請求返還之。對於妨害其所有權者，得
    請求除去之。有妨害其所有權之虞者，得請求防止之。」、
    「各共有人對於第三人，得就共有物之全部為本於所有權之
    請求。但回復共有物之請求，僅得為共有人全體之利益為之
    。」，民法第767條、第821條分別定有明文，亦即回復共有
    物之請求，須為共有人全體之利益始得為之，查系爭房屋之
    共有人固為原告及謝廷揚，然系爭土地之共有人並非僅有原
    告及謝廷揚二人，有前述土地及建物登記謄本可考，從而，
    原告請求將系爭房屋騰空，並將系爭房地返還予原告及共有
    人謝廷揚，關於系爭房屋部分，為有理由，至於系爭土地部
    分，揆諸前揭規定，不應准許。
  (八)原告請求返還不當得利部分：
  1.按無法律上之原因而受利益，致他人受損害者，應返還其利
    益，依其利益之性質不能返還者，應償還其價額，民法第17
    9條、第181條但書分別定有明文，而無權占有他人土地，可
    能獲得相當於租金之利益為社會通常之觀念（最高法院61年
    台上字第1695號判例參照）。查被告占有系爭房地，既無合
    法正當權源，故被告無權占有系爭土地面積123平方公尺及
    其上之系爭房屋，其因此受有使用該房地之利益，原告於94
    年8月22日，取得系爭房屋所有權全部，及系爭土地應有部
    分4分之1，又於97年5月19日起其土地應有部分為16分之3，
    房屋應有部分為4分之3，詳如前述，致原告受有損害，該等
    利益依性質不能返還，原告自得請求被告償還相當於租金之
    價額。又城市地方房屋之租金，以不超過土地及其建築物申
    報總價年息10%為限，土地法第97條第1項定有明文。另租金
    之數額，尚須斟酌基地之位置，工商業繁榮之程度，承租人
    利用基地之經濟價值及所受利益等項，並與鄰地租金相比較
    ，以為決定（最高法院68年台上字第3071號判例參照）。經
    查：系爭土地屬於城市地方，有土地法前開規定之適用，而
    系爭房屋所坐落地址臺北市○○街222巷為11公尺寬之道路
    ，樓下轉角處有便利商店，鄰近信義商圈，忠孝東路及信義
    路在兩端，步行約10分鐘可至捷運板南線永春站，附近有興
    亞國中、松山高商、永春高中、松山工農等，交通及生活機
    能尚稱便利等情，業據原告陳明在卷，並有本院勘驗筆錄（
    見本院卷第37頁）、現場照片及地圖（見本院卷第46至50頁
    ）等附卷可憑，原告依土地法第97條第1項規定，請求按年
    息10%計算相當租金之損害，本院以系爭房地所在地區，並
    非商業繁榮或居住品質優良地區，此為公知之事實，原告請
    求尚屬過高，應以年息7%計算為適當。
  2.另按「給付無確定期限者，債務人於債權人得請求給付時，
    經其催告而未為給付，自受催告時起，負遲延責任。其經債
    權人起訴而送達訴狀，或依督促程序送達支付命令，或為其
    他相類之行為者，與催告有同一之效力」；「應付利息之債
    務，其利率未經約定，亦無法律可據者，週年利率為百分之
    五」，民法第229條第2項、第203條分別定有明文。經查，
    系爭土地93年1月之申報地價為每平方公尺37,280元，系爭
    房屋96年度之課稅現值為131,600元，詳如前所述，原告請
    求以此計算相當於租金之不當得利，及系爭房屋部分僅請求
    1年之相當於租金之不當得利，因衡情土地價值是逐年往上
    調漲，但房屋則有折舊而逐年往下調降，故原告以前述計算
    94年8月22日起之不當得利，核屬有據。而被告無權占有系
    爭土地面積為123平方公尺，原告於94年8月22日，取得系爭
    房地所有權，房屋所有權全部，土地應有部分4分之1，又於
    97年5月19日起土地應有部分16分之3，房屋應有部分4分之3
    ，已如前述，又原告之起訴狀繕本送達被告之日為96年7月
    26日，此有送達證書附卷可稽，則原告請求被告給付自94年
    8月22日起至96年7月11日止相當於租金之不當得利160,689
    元，及自96年7月27日起至清償日止按年利率5%計算之利息
    ，及自96年7月12日起至97年5月18日止相當於租金之不當得
    利68,373元，並自97年5月19日起至返還系爭房屋之日止，
    按月給付原告5,015元，計算方式詳如附表所示，為有理由
    ，應予准許，逾此部分之請求，尚屬無據。
五、綜上所述，原告依民法第767條、第821條、第179條規定，
    請求被告如主文第一、二、三項所示，為有理由，應予准許
    。逾此部分之請求，則屬無據，應予駁回。
六、兩造分別陳明願供擔保請准宣告假執行或免為假執行，關於
    原告勝訴部分，核無不合，爰分別酌定相當之擔保金額，予
    以准許。至於原告敗訴部分，假執行之聲請失所附麗，應予
    駁回。
七、本件事證已臻明確，兩造其餘攻擊或防禦方法，經本院審酌
    後，認均與本件之結論無涉，茲不予論述，併予敘明。
八、據上論結，本件原告之訴一部有理由，一部無理由，依民事
    訴訟法第79條、第390條第2項、第392條第2項，判決如主文
    。
中    華    民    國    98    年    6     月    12    日
                  民事第一庭    法  官  賴秀蘭
以上正本係照原本作成
如對本判決上訴，須於判決送達後20日內向本院提出上訴狀
中    華    民    國    98    年    6     月    12    日
                                書記官  李佩芳
附表：計算式
1、94年8月22日至96年7月11日
   房屋部分
     課稅現值131,600×年息7%＝9,212（房屋部分之不當得利
     ，原告只請求1年）
   土地部分
     申報地價37,280×占用面積123×應有部分1/4×年息7%×
     以年為單位1/365×占用期間 (94年8月22日至96年7月11日
     計689天)＝151,477（小數點以下四捨五入）
   此部分為160,689元（9,212＋151,477＝160,689）。
2、96年7月12日至97年5月18日
   土地部分
     申報地價37,280×占用面積123×應有部分1/4×年息7%×
     以年為單位1/365×占用期間 (96年7月12日至97年5月18日
     計311天)＝68,373（小數點以下四捨五入）
   此部分為68,373元。
3、97年5月19日至返還房屋止
   土地部分
     申報地價37,280×占用面積123×應有部分3/16×年息7%×
     以月為單位1/12＝5,015（小數點以下四捨五入）
   每月相當於租金之不當得利為5,015元


司法院資訊處製作；財團法人民間司法改革基金會備份。
